【裁判字號】    90,訴,125
【裁判日期】    900418
【裁判案由】    違反電業法
【裁判全文】
臺灣雲林地方法院刑事判決                            九十年度訴字第一二五號
    公 訴 人  臺灣雲林地方法院檢察署檢察官
    被    告  甲○○
右列被告因違反電業法案件，經檢察官提起公訴（九十年度偵字第八四一號），本院
判決如左：
    主  文
甲○○損壞公務員職務上委託第三人掌管之文書，處有期徒刑伍月，如易科罰金，以
佰元折算壹日。緩刑貳年。
    事  實
一、甲○○為臺灣電力股份有限公司（下稱臺電公司）電號00000000號、電
    表號碼0000000號用戶之用電人，電度表裝設於雲林縣斗六市○○路一二
    四號全家樂釣魚場使用。詎甲○○圖為減付電費，意圖為自己不法之所有，於民
    國（下同）八十七年十二月五日凌晨一時許，竟將公務員職務上委託掌管之電表
    封印鉛塊予以撬開，而損壞封印，將電表之3Ｓ電壓線圈接至1Ｓ電壓線圈，以此
    方法使電表圓轉盤放慢致電度表失效之方法，在上址竊取臺電公司之電源使用。
    嗣於八十八年二月一日上午十一時四十分許，在上開地點為臺電公司稽查人員會
    警查獲。
二、案經雲林縣警察局移請臺灣雲林地方法院檢察署檢察官偵查起訴。
    理  由
一、訊之被告甲○○固坦承自八十七年十月二十五日起在上開地點經營釣蝦場，並於
    八十七年十二月五日經他人改裝上開電表之事實，惟矢口否認有何竊電之犯行，
    辯稱：八十七年十二月五日凌晨一時許，有二部自小客車載有六名陌生男子，到
    他的釣蝦場強迫他改裝電表，費用是五萬元，他為了避免麻煩只好付款五萬元讓
    人改電表，他並沒有要竊電云云。惟查，被告使用之該用電戶電表以右開方法損
    壞封印予以竊電之事實，已據證人即台電公司雲林區營業處用電稽查員梁炯明於
    警訊及偵查中證述綦詳，並有扣案之電表一具、台電公司用電實地調查書及現場
    照片六張足稽。而證人莊茂興即上開釣蝦場土地之出租人亦於警訊及偵查中證述
    ：他並未更動電表等情屬實。參以被告自八十七年十月二十五日起即租用該地並
    於該處經營釣蝦場之工作，則前揭電表既長期間置於其保管及實力支配下，而要
    撬開該電表並變動電壓線圈又需費相當時間並配合適當工具，若非用電戶有意竊
    電以圖取減付費用之利益，他人豈有時間及機會可得任意為之，況被告果真為他
    人脅迫而改裝電表，於事後更應通知台電公司進行處理，然其不為此圖，竟自改
    裝電表後即利用該電表竊電至台電公司之稽查人員發現為止，若謂其無竊電之故
    意，如何令人置信，是被告上開所辯，顯係犯後卸飾之詞，不足採信。本件事證
    明確，被告犯行堪予認定。
二、按台電公司在用戶電表上裝置之封印鎖，一面刻有台電字樣，一面印有閃光圖案
    ，均用以證明為台電公司所加封，即與刑法第二百二十條所稱足以為表示其用意
    之證明相當，自應以文書論，且已隨同出租之電表由用戶保管，如予以損壞，應
    成立損壞公務員委託第三人掌管之文書罪，合先敘明。核被告所為，係犯電業法
    第一百零六條第三款之竊電罪行、及刑法第一百三十八條之損壞公務員委託第三
    人掌管之文書罪行。被告上開竊電犯行，係單一之犯意，以一個行為繼續竊電之
    實施，為繼續犯。其所犯上開二罪間，有方法結果之牽連關係，應依刑法第五十
    五條之規定，論以較重之刑法第一百三十八條之損壞公務員委託第三人掌管之文
    書罪行。爰審酌被告一時貪念，以不正當方法損壞封印、竊電圖減電費，所造成
    之危害程度，並參酌其犯罪後態度等一切情狀，量處如主文所示之刑，並諭知易
    科罰金之折算標準。又按刑法第四十一條：「犯最重本刑為三年以下有期徒刑以
    下之刑之罪，而受六月以下有期徒刑或拘役之宣告，因身體、教育、職業或家庭
    關係，執行顯有困難者，得以一元以上三元以下折算一日，易科罰金」，已於九
    十年一月十日經總統公布修正為第四十一條第一項本文：「犯最重本刑為五年以
    下有期徒刑以下之刑之罪，而受六月以下有期徒刑或拘役之宣告，因身體、教育
    、職業或家庭關係或其他正當事由，執行顯有困難者，得以一元以上三元以下折
    算一日，易科罰金」，於同年月十二日生效。本件被告犯罪日期在前述法律修正
    前，犯罪後法律已有變更，自應併適用新法即修正後之刑法第四十一條第一項本
    文規定諭知易科罰金之折算標準，併此敘明。末查，被告未曾受有期徒刑以上刑
    之宣告，有台灣雲林地方法院檢察署刑案資料查註紀錄表、本院被告全國前案紀
    錄表可按，其因一時失慮，致罹刑章，經此科刑教訓後，應知所惕勵而無再犯之
    虞，本院認對其所宣告之刑，宜以暫不執行為適當，爰併予宣告緩刑二年，以啟
    自新。至扣案電表一只係證人莊茂興所申請，業經證人莊茂興於警訊中陳述明確
    ，應非被告所有，且該電表已然破碎顯無價值，爰不為沒收之諭知。
據上論斷，應依刑事訴訟法第二百九十九條第一項前段，電業法第一百零六條第三款
，刑法第十一條前段、第二條第一項前段、第一百三十八條、第二百二十條、第五十
五條、修正後刑法第四十一條第一項本文、第七十四條第一款，罰金罰鍰提高標準條
例第一條前段、第二條，判決如主文。
本案經檢察官劉海倫到庭執行職務
中      華      民      國       九十      年      四    月     十八    日
                 臺灣雲林地方法院刑事第一庭
                                                 法  官  劉  為  丕
右正本證明與原本無異。
如不服本判決，應於判決送達後十日內向本院提出上訴狀( 應附繕本 )。
                                                 書記官  蕭  應  欽
中      華      民      國       九十      年      四    月     十八    日
電業法第一百零六條第三款
有左列行為之一者為竊電，處五年以下有期徒刑、拘役或五百元以下罰金：
  三  損壞或改變電度表、無效電力計、其他計電器之構造，或以其他方法使其失效
      不準者。
刑法第一百三十八條
毀棄、損壞或隱匿公務員職務上掌管或委託第三人掌管之文書、圖畫、物品、或致令
不堪用者，處五年以下有期徒刑。
刑法第二百二十條
在紙上或物品上之文字、符號，依習慣或特約，足以為表示其用意之證明者，關於本
章之罪，以文書論。


司法院資訊處製作；財團法人民間司法改革基金會備份。
